【裁判字號】    97,消債更,738
【裁判日期】    971107
【裁判案由】    更生事件
【裁判全文】
臺灣板橋地方法院民事裁定           97年度消債更字第738號
聲  請  人  甲○○
上列當事人因消費者債務清理事件聲請更生，本院裁定如下：
    主  文
聲請駁回。
聲請費用由聲請人負擔。
    理  由
一、按債務人與金融機構協商成立者，不得聲請更生或清算，但
    因不可歸責於己之事由，致履行顯有重大困難者，不在此限
    ；本條例施行前，債務人依金融主管機關協調成立之中華民
    國銀行公會會員辦理消費金融案件無擔保債務協商機制與金
    融機構成立之協商，準用前項之規定，消費者債務清理條例
    第151 條第5 項、第6 項分別定有明文。再聲請更生或清算
    不合程式或不備其他要件者，法院應以裁定駁回之，但其情
    形可以補正者，法院應定期間先命補正，復為同條例第8 條
    所明定。依其立法理由可知，債務清償方案成立後，固由債
    務人按其條件履行，惟需於其後發生情事變更，在清償期間
    收入或收益不如預期，致該方案履行困難甚或履行不能，因
    不可歸責於己，始能聲請更生或清算。此項規定旨在避免債
    務人任意毀諾已成立之協商，濫用更生或清算之裁判上債務
    清理程序，蓋以債務清償方案係經當事人行使程序選擇權所
    為之債務清理契約，債務人應受該成立之協議所拘束。債務
    人既已與金融機構協商成立，如認該協商方案履行有其他不
    適當情形，自仍應再循協商途徑謀求解決。
二、本件聲請意旨略以：其有不能清償債務之情事，目前債務總
    金額為新台幣（下同）1,853,652 元，消費者債務清理條例
    施行前，曾依照中華民國銀行公會會員辦理消費金融案件無
    擔保債務協商機制，與其最大債權金融機構永豐商業銀行股
    份有限公司（下稱：永豐銀行）成立協商，雙方約定聲請人
    自民國95年12月起，分84期、利率9.5%，每月10日以34,711
    元依各債權銀行債權金額比例清償其各項債務，直至全部清
    償為止，惟其做手工每月收入僅約28,000元，且除須負擔前
    開協商還款金額外，尚須負擔扶養長子呂明璋、次子呂崧瑋
    、三子呂庚燁等每月最低生活費支出約16,500元，其已無法
    維持最低基本生活，致使其以債養債，雖每月盡心工作，向
    親友借貸苦撐，仍因景氣不佳、每月協商應還款金額高於其
    每月之收入，不得已於97年3 月毀諾，毀諾實非可歸責於聲
    請人，再其願以每期清償10,000元，6 年計清償總額72,000
    元，約為原債務總額的3.88成，作為更生清償方案以履行債
    務，懇請鈞院裁定開始更生等語。
三、查聲請人曾參加中華民國銀行公會會員辦理消費金融案件無
    擔保債務協商機制，與永豐銀行成立協商並於97年3 月毀諾
    乙節，有聲請人提出之聯合徵信中心債權人清冊、協議書、
    無擔保債務還款計畫及永豐銀行97年10月30日之民事陳報狀
    等件附卷足按，是聲請人向本院聲請更生，須符合「不可歸
    責於己致履行顯有重大困難之事由」之要件，方為適法。
四、再聲請人固以其每月收入約28,000元，顯較協商還款金額34
    ,711 元 為低，且其收入除須支應協款項外，尚須負擔扶養
    子女之費用，而主張其無法維持最低基本生活，毀諾協商條
    件具有不可歸責於己事由等語，惟查，聲請人自協商成立後
    至97年3 月止仍能繼續依協商條件還款乙節，業據聲請人自
    陳在卷，足見上開還款條件，縱有聲請人所稱協商款項高於
    收入之情形，然仍屬其可承受之範圍，況聲請人直至97年3
    月均如期還款，卻選擇於97年4 月11日消費者債務清理條例
    施行後毀諾，藉以聲請更生，而非選擇不毀諾並另聲請重新
    債務協商，則聲請更生所最需要之「誠信」已有可疑。又聲
    請人之子呂明璋、呂崧瑋、呂庚燁等分別為74年1 月5 日、
    76年5 月3 日、77年9 月28日生，此有戶籍謄本1 份在卷可
    稽，是其子或已成年或屆成年，尚非不得自行籌措生活費用
    ，當無由聲請人扶養之必要，而聲請人因負擔子女之生活費
    用，致履行協商條件困難，顯非不可歸責於己之事由。至聲
    請人既有固定收入之履行能力，如認原協商條件難以履行，
    現銀行公會已就曾經參加95年度債務協商毀諾之債務人提供
    「個別協商一致性方案」使能再進行協商，聲請人倘認原協
    商條件過苛，尚非不得與其債權人永豐銀行等銀行，再次進
    行解決債務之商談，亦得經由個別債權銀行協商程序以求適
    當履債。
五、綜上所述，本件聲請人既無消費者債務清理條例第151 條第
    5 項但書所規定不可歸責於己之事由，且依原協商條件履行
    亦非顯有重大困難，其向本院聲請更生，應屬聲請之要件不
    備，而該欠缺又無從補正，依首揭條文之規定，自應駁回其
    更生之聲請，爰裁定如主文。
中    華    民    國    97    年    11    月    7     日
                  民事第三庭  法  官  邱靜琪
上為正本係照原本作成
如不服本裁定，應於裁定送達後10日內，以書狀向本院提出抗告
，並繳納抗告費新臺幣1千元
中    華    民    國    97    年    11    月    7     日
                              書記官  白俊傑


司法院資訊處製作；財團法人民間司法改革基金會備份。
